臺灣屏東地方法院刑事判決　　　　　　 100年度交易字第66號
公　訴　人　臺灣屏東地方法院檢察署檢察官
被　　　告　潘界翔
上列被告因過失重傷害案件，經檢察官提起公訴（99年度偵字第
11402 號），被告於本院準備程序中就被訴事實為有罪之陳述，
經本院合議庭裁定由受命法官獨任進行簡式審判程序，並判決如
下：
    主  文
潘界翔犯過失傷害致人重傷罪，處有期徒刑肆月，如易科罰金，
以新臺幣壹仟元折算壹日。
    事  實
一、潘界翔於民國99年6 月28日下午5 時許，騎駛車牌號碼CP5-
    560 號重型機車，沿屏東縣屏東市○○路由北往南方向行駛
    ，途經前開路段與自由路交岔路口前時，見行車方向之管制
    號誌即將由綠燈、黃燈轉為紅燈，本應注意車前狀況，並隨
    時採取必要之安全措施，以防止危險之發生，復依當時天候
    晴、日間自然光線、視距良好、柏油路面、道路乾燥、無缺
    陷且無障礙物等情形，並無不能注意之情事，竟疏未注意前
    方交岔路口車輛動態，於上開交岔路口綠燈轉換為黃燈、紅
    燈之際，加速闖越駛進上開交岔路口，適簡義用騎駛車牌號
    碼WQT-870 號輕型機車，沿屏東縣屏東市○○路由西往東方
    向行駛，原停等於上開路口，因見相交之信義路交通號誌將
    變為紅燈，亦疏未注意車前狀況，即騎車欲先行通過該交岔
    路口，斯時潘界翔所騎駛之機車尚未完全通過該交岔路口，
    復未注意車前狀況，待潘界翔見簡義用所騎駛之機車已越過
    停止線進入該交岔路口時已閃避不及，乃騎駛機車向左偏轉
    ，惟其機車之前輪蓋右側與簡義用所騎駛之機車左側仍發生
    擦撞，簡義用因而人車倒地，造成簡義用受有頭部外傷併右
    側硬腦膜下出血及嚴重腦水腫、四肢多處擦傷、左下肢深部
    靜脈拴塞等傷害，雖經送往寶建醫療社團法人寶建醫院（下
    稱寶建醫院）急救、手術及住院治療，仍呈植物人狀態，而
    於身體、健康上受有重大難治之重傷。潘界翔肇事後，屏東
    縣政府警察局交通警察隊警員據報前往寶建醫院處理，其於
    上開犯行未為任何有偵查犯罪職權之公務員知悉前，主動向
    前往現場處理之警員薛錦春表明為車禍肇事當事人並接受裁
    判，而自首犯行。
二、案經簡義用之配偶簡楊秀珍訴由屏東縣政府警察局屏東分局
    報請臺灣屏東地方法院檢察署檢察官偵查起訴，並經本院改
    依簡式審判程序審理。
    理  由
一、按簡式審判程序之證據調查，不受第159 條第1 項之限制，
    刑事訴訟法第273 條之2 定有明文，是依上開規定，於行簡
    式審判程序之案件，被告以外之人於審判外之陳述，除有其
    他不得作為證據之法定事由外，應認具有證據能力。查本案
    如下引用被告以外之人於審判外之陳述，因本案採行簡式審
    判程序，復無其他不得作為證據之法定事由，揆諸首揭說明
    ，應認均具有證據能力，合先敘明。
二、本案認定事實之理由及依據：
(一)訊據被告潘界翔對於上揭事實坦承不諱（參見本院卷第22頁
    、第25頁背面、第27頁背面），核與告訴人簡楊秀珍於警詢
    及偵查中指訴簡義用遭被告撞擊後現仍呈現植物人狀態之情
    相符（參見警卷第7 、8 頁，偵查卷第第8 頁），並經證人
    簡旭輝、薛錦春及袁中道於偵查中證述屬實（參見偵查卷第
    8 、9 頁），另被告騎駛機車於前開時、地肇事，擦撞被害
    人簡義用所騎駛機車之情，復有道路交通事故現場圖、道路
    交通事故調查報告表（一）（二）、屏東縣政府警察局道路
    交通事故肇事人自首情形紀錄表各1 份、車禍現場暨車損照
    片13張在卷可稽（參見警卷第2 至4 、11、23至29頁）。
(二)按汽車行駛時，駕駛人應注意車前情況及兩車併行之間隔，
    ，並隨時採取必要之安全措施，道路交通安全規則第94條第
    3 項定有明文，被告領有普通重型機車駕駛執照，對前開交
    通法規應知之甚詳並應確實遵守，且依當時天候晴、日間自
    然光線、視距良好、柏油路面、道路乾燥、無缺陷且無障礙
    物，有前開道路交通事故調查報告表（一）1 紙在卷可憑，
    故依當時路狀，顯無不能注意之情事，詎其騎駛前開機車行
    經信義路與自由路交岔路口停止線前，行向之信義路已由黃
    燈即將轉變為紅燈，通行路權即將喪失，同向車輛可能因此
    在路口停等，而他向車輛可能因即將取得路權駛入路口，於
    此情狀下，被告本當特別注意車前狀況，並隨時採取必要之
    安全措施，尤應提高警覺注意自由路方向是否有車輛於燈號
    轉換之際快速起步駛進該交岔路口，以防止在動向交錯之交
    岔路口發生交通意外，然被告捨此不為，為搶快通過交岔路
    口而加速前行，而未注意車前狀況，適有被害人在該交岔路
    口自由路由西往東方向，於燈號轉換後即搶入路口，亦未注
    意車前狀況，因而被告所騎駛機車之前輪蓋右側與被害人所
    騎駛之機車左側發生擦撞致發生車禍，則被告對本件車禍之
    發生顯有過失甚明。另被害人就本案道路交通事故之發生，
    雖同有肇事原因，業如前述，惟刑事責任之認定，並不因被
    害人與有過失，而免除被告之過失責任，被害人與有過失之
    情節輕重，僅係酌定雙方民事損害賠償責任之依據，並不影
    響被告刑事責任之成立與否，併此敘明。
(三)又被害人簡義用因本件道路交通事故受傷，於99年6月28 日
    送至寶建醫院急診住院，並於加護病房治療，接受緊急開顱
    手術，於99年6 月29日又因延遲性腦內出血，再次接受顱骨
    切除減壓手術，並持續住院治療，然目前仍呈植物人狀態，
    無法言語，需長期看護等情，有寶建醫院診斷證明書2 紙附
    卷可證（參見警卷第20頁，本院卷第19頁），依其情形堪認
    已達刑法第10條第4 項第6 款於身體、健康上受有重大難治
    之重傷無疑，又被害人係因本件車禍而受有前述之重傷，則
    上開重傷結果與被告之過失行為間，具有相當因果關係甚明
    。
(四)綜上所述，足認被告上開自白確與事實相符，堪信為真實，
    其犯行事證明確，堪予認定，應依法論科。
三、核被告潘界翔所為，係犯刑法第284 條第1 項後段過失傷害
    致人重傷罪。又被告於肇事後，在有偵查權之機關或公務員
    發覺其犯罪前，主動向前往寶建醫院處理本件車禍之警員薛
    錦春承認其為肇事人，並接受裁判，有屏東縣政府警察局道
    路交通事故肇事人自首情形紀錄表1 紙在卷可按（該紀錄表
    雖為警員袁中道所填製，惟當日前往寶建醫院處理本件車禍
    者為警員薛錦春，而警員袁中道係車禍當日處理完畢始續行
    處理其後移送事宜之情，業據證人薛錦春及袁中道於偵查中
    具結證述綦詳，故該紀錄表記載「…處理人員前往傷者就醫
    之醫院處理時，肇事人在場，並當場承認為肇事人。」之「
    處理人員」當係警員薛錦春無疑，附此說明。）應認已符合
    自首要件，爰依刑法第62條前段之規定，就其所犯過失傷害
    致人重傷犯行減輕其刑。爰審酌被告因前開過失駕車行為而
    肇事，造成被害人無以回復之重大傷害，犯罪所生危害非輕
    ，惟參酌被告並無犯罪前科，有臺灣高等法院被告前案紀錄
    表附卷可稽，足認其素行良好，且其犯後終能於本院準備程
    序及審理中坦承犯行，犯後態度尚佳，暨民事部分未與被害
    人家屬達成和解，復考量其生活狀況及智識程度等一切情狀
    ，量處如主文所示之刑，並諭知易科罰金之折算標準，以示
    懲儆。
據上論斷，應依刑事訴訟法第273 條之1 第1 項、第299條第1項
前段，第284 條第1 項後段，第62條前段，第41條第1 項前段，
刑法施行法第1條之1，判決如主文。
本案經檢察官陳立興到庭執行職務
中    華    民    國   100    年    5     月    26    日
                      交通法庭  法  官  謝濰仲
以上正本證明與原本無異。
如不服本判決應於收受判決後10日內向本院提出上訴書狀，並應
敘述具體理由；其未敘述上訴理由者，應於上訴期間屆滿後20日
內向本院補提理由書（均須按他造當事人之人數附繕本）「切勿
逕送上級法院」。
中    華    民    國   100    年    5     月    26    日
                                書記官  黃美玲
附錄本案論罪科刑法條全文：
中華民國刑法第284條第1項
因過失傷害人者，處6 月以下有期徒刑、拘役或5 百元以下罰金
，致重傷者，處1 年以下有期徒刑、拘役或5 百元以下罰金。